# 求助陈老师同一控制合并报表资本公积负数问题

提问人：Jessica_tang77 时间：2016-08-10 18:59:05
陈老师，您好。请问同一控制下合并，被合并方的留存收益视同一开始就是合并方的，而合并方的长期股权投资是根据被合并方的净资产入账的，这种情况下，我们编制合并抵消分录的时候，把长投和被合并方的实收资本抵消，剩余的都冲减资本公积（因为要保留被合并方的留存收益，因此净资产和实收资本差异部分冲减了资本公积）。这种情况下，合并层面的资本公积就变成了负数（不够冲，因为被合并方的净资产大部分是以前年度实现的未分配利润）。问题 1 ：这种情况下的资本公积负数可以吗？问题 2 ：如果资本公积不可以为负数的话，是否调整至 0 ，然后冲减未分配利润和盈余公积？谢谢

回答人：chenyiwei
按照准则的字面规定应该是如果“资本公积——资本溢价或股本溢价”不足冲减则需调整留存收益，即“资本公积——资本溢价或股本溢价”不能出现负数。但我个人一直认为该做法不合理，会导致合并资产负债表和合并利润表之间因未分配利润滚存而形成的自然的勾稽关系被破坏。我个人的意见是接受资本公积负数的合并结果，以保证被合并方留存收益的充分、全面恢复作为主要考虑因素。

提问人：xueyou654 时间：2016-10-16 23:09:25
那请问“我们的审计还是调整了留存收益，将资本公积调整为0”，在所有者权益变动表“四股东权益内部结转 4.其他”行填未分配利润调整吗？
不好意思，发重了。

回答人：chenyiwei
如果将不足冲减的差额继续冲减留存收益的，则在盈余公积／未分配利润列与“所有者投入和减少资本——其他”行交叉处的单元格中以负数填列。